臺灣高等法院刑事裁定
110年度聲再字第73號
再審聲請人
即  自訴人  楊焜顯

代  理  人  林瑞富律師
受  判決人
即  被  告  陳國勇
上列再審聲請人即自訴人因受判決人陳國勇瀆職等案件，對於本
院108年度上訴字第1267號，中華民國108年9月20日第二審確定
判決（原審案號：臺灣新北地方法院107年度自更一字第3號），
聲請再審，本院裁定如下：
    主  文
再審之聲請駁回。 
    理  由
一、聲請意旨略以：再審聲請人即自訴人楊焜顯前曾就原確定判
    決聲請再審，經本院以109年度聲再字第443號裁定駁回之唯
    一理由為刑事訴訟法第428條第1項但書之規定，然該規定係
    屬歧視自訴人、貶低、剝奪自訴人訴訟地位與權益之違憲惡
    法，聲請人已提出釋憲以宣告其違憲而無效，不得適用於本
    件。本件歷審不受理判決之枉法裁判者，既因臺灣新北地方
    法院106年度自字第71號不受理判決，經本院107年度上訴字
    第1695號撤銷，已證明為枉法裁判，又臺灣新北地方法院10
    7年度自更一字第3號、本院108年度上訴字第1267號不受理
    判決，亦經最高法院109年度台上字第3073號撤銷，均屬枉
    法判決，已應「撤銷發回」而百分之百獲得證明，當然符合
    刑事訴訟法第422條第1款所指「同法第420條第5款」之事由
    ，本院109年度聲再字第443號裁定自無理由維持。又最高法
    院54年台上字第246號、第1785號判例，將被「枉法裁判」
    而受「不利益」之當事人，誣蔑為「不是被害人」，不能自
    訴，「枉法裁判者」尚未被判決為「犯罪人」而已，聲請人
    已就上開違憲之判例聲請釋憲。本案受判決人即被告陳國勇
    虛偽鑑價、使公務員登載不實，司法事務官詹連財公文書登
    載不實，張敏雄、梁穗昌不法聲請教唆，渠等為共犯結構，
    本院109年度聲再字第443號裁定完全割棄刑事實體法，何以
    得在程序上將被告與共犯詹連財、梁穗昌、張敏雄切割，致
    被告不必負共犯責任，以程序玩法吃掉一切犯罪事實，企圖
    以顛倒法理是非為辦案方法，其就足生影響於判決之重要證
    據，公文書、鑑價報告漏未審酌，不受理判決係包庇被告，
    自訴人為被告之不利益聲請再審，卻不得引用刑事訴訟法第
    421條為再審事由，已侵害自訴權。請求撤銷不受理之判決
    或停止訴訟程序，以待釋憲結果云云。
二、按自訴人為受判決人之不利益聲請再審，以有刑事訴訟法第
    422條第1款規定之情形為限，同法第428條第1項但書定有明
    文，亦即自訴人僅得以同法第420條第1項第1款「原判決所
    憑之證物已證明其為偽造或變造者」、第2款「原判決所憑
    之證言、鑑定或通譯已證明其為虛偽者」、第4款「原判決
    所憑之通常法院或特別法院之裁判已經確定裁判變更者」、
    第5款「參與原判決或前審判決或判決前所行調查之法官，
    或參與偵查或起訴之檢察官，因該案件犯職務上之罪已經證
    明者，或因該案件違法失職已受懲戒處分，足以影響原判決
    者」之事由，為受判決人不利益聲請再審，此項規定屬於對
    自訴程序，關於為受判決人不利益而聲請再審原因之特別規
    定（最高法院108年度台抗字第555號裁定意旨參照）。前開
    第5款情形之證明，依同條第2項之規定，以經判決確定，或
    其刑事訴訟不能開始或續行非因證據不足者為限，始得聲請
    再審。次按民國109年1月8日修正，同年月10日施行之刑事
    訴訟法增訂第429條之3第1項規定：「聲請再審得同時釋明
    其事由聲請調查證據，法院認有必要者，應為調查。」乃係
    鑑於無論以何種事由聲請再審，皆需證據證明確有聲請人主
    張之再審事由，如該證據若無法院協助，一般私人甚難取得
    相關證據以聲請再審，為填補聲請人於證據取得能力上之不
    足而設。從而，聲請再審，同時聲請調查證據，法院依前述
    第429之3條第1項規定應為調查者，乃指依該證據之內容形
    式上觀察，無顯然之瑕疵，可以認為符合所聲請再審之事由
    ，惟若無法院協助，一般私人甚難取得者而言（最高法院10
    9年度台抗字第523號裁定意旨參照）。
三、本件聲請人前因自訴被告涉犯刑法第216條、第215條之行使
    登載不實之業務上文書及同法第214條之使公務員登載不實
    等罪嫌，經臺灣新北地方法院以107年度自更一字第3號判決
    自訴不受理，聲請人不服，提起上訴，經本院以108年度上
    訴字第1267號駁回上訴確定。聲請人對於本院確定判決，雖
    以有刑事訴訟法第422條第1款、第420條第1項第5款之事由
    ，為被告之不利益聲請再審，然其所提「刑事第二次再審聲
    請及理由㈠狀」，除主張原確定判決及前審判決均係枉法裁
    判外，並未檢附原確定判決之繕本及足以證明再審事由存在
    之證據資料，經本院於110年2月25日裁定命聲請人補正原確
    定判決之繕本及證據資料，或指明可資調查之證據方法，嗣
    聲請人雖再提出「刑事第二次再審陳報㈡狀」，並檢附原確
    定判決及相關歷審判決之影本，然僅泛稱：本件共同被告所
    共犯公務員登載不實等罪，一切證據已於106年9月27日聲請
    人「自訴狀」即「刑事枉法裁判罪自訴並聲請調卷狀」共80
    頁，所附證據共88件，請調取自訴案第一審卷宗即明云云，
    而未指出有何證據足認「參與原判決或前審判決或判決前所
    行調查之法官，或參與偵查或起訴之檢察官，因該案件犯職
    務上之罪已經證明者，或因該案件違法失職已受懲戒處分，
    足以影響原判決者」，揆諸前揭說明，顯與刑事訴訟法第42
    0條第1項第5款、第2項所定要件不符，亦與同法第429條之3
    第1項規定不合，本院認無調查之必要。從而本件聲請再審
    之程序顯已違背規定，應予駁回。又本件再審之聲請既屬程
    序上不合法而應逕予駁回，本院自無踐行通知聲請人到場並
    聽取檢察官意見等程序之必要，附此敘明。
據上論斷，應依刑事訴訟法第433條前段，裁定如主文。
中　　華　　民　　國　　110 　年　　8 　　月　　25　　日
                  刑事第十六庭  審判長法　官  葉騰瑞
                                      法　官  廖紋妤
                                      法　官  陳芃宇
以上正本證明與原本無異。
如不服本裁定，應於收受送達後十日內向本院提出抗告狀。
                                      書記官  蘇佳賢
中　　華　　民　　國　　110 　年　　8 　　月　　25　　日